【裁判字號】    86,再易,12
【裁判日期】    890913
【裁判案由】    給付買賣價金
【裁判全文】
臺灣高等法院民事判決                              八十六年度再易字第十二號
      再審原告      宜立紡織股份有限公司
      法定代理人    杜瑞德
      訴訟代理人    連一鴻律師
      再審被告      高砂紡織股份有限公司  設台北市○○○路○段二０一號三樓
      法定代理人    周正剛    .
      訴訟代理人    張迺良律師
      右  一  人
      複  代理人    蔡亞寧律師
                    謝宗翰律師
右當事人間請求給付買賣價金事件，再審原告對於中華民國八十六年四月十四日本院
八十六年度再易字第九號確定判決提起再審之訴，本院判決如左：
    主    文
再審之訴駁回。
再審訴訟費用由再審原告負擔。
    事    實
甲、再審原告方面：
壹、聲明：
一、本院八十六年度再易字第九號（下稱再審判決）與八十五年度上更(一)字第一三號
    確定判決（下稱確定判決）關於駁回再審原告在前訴訟程序後開第二項之訴與該
    部分假執行之聲請暨命負擔該部分訴訟費用之裁判均廢棄。
二、再審被告應給付再審原告新台幣（以下同）二十八萬五千七百二十五元及自民國
    八十二年九月三日起至清償日止按年息百分之五計算之利息。
貳、陳述：
一、前訴訟程序於八十二年十一月二十四日勘驗時，再審被告稱伊向訴外人年興紡織
    股份有限公司（下稱年興公司）調來之原紗與再審原告出售與伊之原紗為同一批
    紗，經再審原告否認後，改稱係同一時期紗料，足認再審被告已自認上開二批紗
    非屬同一批紗，依民事訴訟法第二百七十九條第一項規定，再審原告對此即無庸
    舉證，確定判決謂再審原告當時未主張再審被告提出之原紗，與其售予再審被告
    之原紗，非屬同一批，忽略再審被告已自認非屬同一批，故再審判決認「再審原
    告主張非屬同一批，乃屬子虛烏有，顛倒是非，不足為信云云」，顯有違誤。則
    再審判決適用法規顯有錯誤，自有民事訴訟法第四百九十六條第一項第一款之再
    審事由。
二、前訴訟程序八十二年十一月二十四日勘驗筆錄記載「三、原告（即再審原告）稱
    ：本件貨款是八十一年十一月，『然八月份紗布』僅供參考。」，其意係指再審
    原告出售予再審被告者為八十一年十一月份製造出廠的紗，非八月份製造之原紗
    ，惟再審判決竟誤解為「然係八月份紗」，即誤認再審原告出售予再審被告之原
    紗係八月份製造者。又再審被告嗣於八十五年七月六日履勘時提出之原紗，其包
    裝紙記載製造日期為八十一年八月十五日，與八十一年十一月二十四日勘驗取樣
    之原紗為八十一年八月三十日製造，顯非同一批紗，再審判決誤認同屬再審原告
    主張之八十一年八月份之紗。又再審原告於八十五年七月六日同意原紗簽名裝箱
    送鑑定，僅表示對送鑑物係當天所採樣之原紗不爭執，非表示對於該原紗係再審
    原告製造不爭執，且再審原告於前訴訟程序已一再否認當天採樣之原紗為再審原
    告所有，再審判決竟謂再審原告對於該原紗係其製造不爭執，顯與卷證資料不符
    ，係消極不適用民法第二百二十二條規定，致為不利再審原告之論斷，自有民事
    訴訟法第四百九十六條第一項第一款之再審事由。
三、再審被告於前訴訟程序所主張之減少價金請求權，依民法第三百六十五條第一項
    規定，於物之交付後六個月間，不行使而消滅，此項期間為除斥期間。再審原告
    於前訴訟程序雖未援引，但原確定判決未依職權審查有否逾除斥期間，而判准再
    審被告減少價金，顯消極的不適用民法第三百六十五條第一項之規定，自屬適用
    法規顯有錯誤，再審判決竟謂再審原告未為已逾除斥期間之抗辯，確定判決未及
    審酌，非適用法規顯有錯誤，自有民事訴訟法第四百九十六條第一項第一款適用
    法規顯有錯誤之再審事由。
參、證據：提出本院八十六年度再易字第九號、八十五年度上更(一)字第一三號、八十
    七年度上更(二)字第三一一號、八十八年度上更(三)字第二五一號、最高法院八十八
    年度台上字第三○八二號判決及勘驗筆錄、準備書狀等為證。
乙、再審被告方面：
壹、聲明：求為判決：駁回再審之訴。
貳、陳述：
一、按所謂「自認」，係以當事人就他造主張事實於訴訟程序中承認，始足當之。八
    十二年十一月二十四日勘驗筆錄係載「二被告（即再審被告）稱向年興公司調來
    的與原告公司提供給被告公司製作有瑕疵，係同一時期（原記載批）紗料。」，
    雖將「同一批紗料」之「批」字劃去，改為「時期」，亦不能因此即認再審被告
    自認伊向年興公司調來之原紗與再審原告出售與伊之原紗非屬同一批紗，再審判
    決認「再審原告主張其於第一審法院勘驗時，已陳明再審被告提出之紗非屬同一
    時期，且非同一批云云，純屬子虛烏有，顛倒是非」顯非無據。
二、再審原告主張再審判決誤認為「然係八月份紗」及其已一再爭執採樣之原紗非其
    所有，惟適用法規顯有錯誤者，不包含未斟酌證據及認定事實錯誤之情形在內，
    故再審原告以上開理由提起再審與再審要件不符。
三、再審被告於八十一年十二月間接獲下游廠商通知再審原告出售予再審被告之紗有
    瑕疵後，隨即通知再審原告，並請求減少價金，賠償損失，再審原告謂再審被告
    未於八十二年五月二十四日前向再審原告請求減少價金，不符合民法第三百六十
    五條第一項規定云云，並不實在。
丙、本院依職權調閱本院八十六年度再易字第九號及本院八十五年度上更(一)字第一三
    號給付買賣價金事件民事卷。
    理    由
一、本件再審原告主張：確定判決以訴外人年興公司向伊買受之原紗，經採樣織成胚
    布，送鑑定，結果有瑕疵，認伊出售予再審被告之紗與向年興公司調來之原紗為
    同一批，亦同有瑕疵，惟再審被告於前訴訟程序八十二年十一月二十四日勘驗筆
    錄中，已自認向年興公司調來鑑定之原紗，與伊出售與再審被告之原紗，非同一
    批紗，原確定判決謂伊未主張上開二批原紗，非屬同一批，忽略再審被告已自認
    非屬同一批，故再審判決認「再審原告主張非屬同一批，乃屬子虛烏有，顛倒是
    非，不足為信云云」，顯有違誤；又前訴訟程序八十二年十一月二十四日勘驗筆
    錄記載「三、原告（即再審原告）稱：本件貨款是八十一年十一月，『然八月份
    紗布』僅供參考。」，其意係指伊出售予再審被告者為八十一年十一月份製造出
    廠的紗，非八月份製造之原紗，惟再審判決竟誤為「然係八月份紗」，誤認伊出
    售予再審被告之原紗係八月份製造者。又八十一年十一月二十四日勘驗取樣原紗
    為八十一年八月三十日製造，與再審被告於八十五年七月六日履勘時提出之原紗
    為八十一年八月十五日製造，二者非同一批紗，再審判決誤認同屬伊主張之八十
    一年八月份之紗。又伊於八十五年七月六日同意原紗簽名裝箱送鑑定，對該紗係
    當天採樣之原紗不爭執，非對於該原紗係伊製造不爭執，且伊於前訴訟程序中已
    否認當天採樣之原紗為伊所有，再審判決竟謂伊對於該原紗係伊製造不爭執，顯
    與卷證資料不符，顯消極不適用民法第二百二十二條規定，致為不利再審原告之
    論斷等語；又再審被告於前訴訟程序所主張之減少價金請求權，為除斥期間，原
    確定判決未依職權審查是否已逾除斥期間，而判准再審被告之減少價金，自屬適
    用法規顯有錯誤，再審判決竟謂伊未為已逾除斥期間之抗辯，原確定判決未及審
    酌，非適用法規顯有錯誤，亦有適用法規顯有錯誤情事等情，依民事訴訟法第四
    百九十六條第一項第一款規定，提起再審之訴。
二、再審被告則以：八十二年十一月二十四日勘驗筆錄記載「二被告（即再審被告）
    稱向年興公司調來的與原告公司提供給被告公司製作有瑕疵，係同一時期（原記
    載批）紗料。」，雖將「同一批紗料」之「批」字劃去，改為「時期」，亦不能
    因此即認伊自認向年興公司調來之原紗與再審原告出售與伊之原紗非屬同一批紗
    ，再審判決認「再審原告主張其於第一審法院勘驗時，已陳明再審被告提出之紗
    非屬同一時期，且非同一批云云，純屬子虛烏有，顛倒是非」並非無據；又適用
    法規顯有錯誤者，不包含未斟酌證據及認定事實錯誤之情形在內，再審原告主張
    再審判決誤認為「然係八月份紗」及其已一再爭執採樣之原紗非其所有，與再審
    要件不符等語，資為抗辯。
三、按民事訴訟法第四百九十六條第一項第一款所謂適用法規顯有錯誤者，係指確定
    判決所適用之法規，顯然不合於法律規定，或與司法院現尚有效及大法官會議之
    解釋，或最高法院尚有效之判例顯然違反者，或消極的不適用法規，顯然影響判
    決者而言；若在學說上諸說併存，尚無法規判解可據者，不得指為適用法規顯有
    錯誤；又所謂適用法規顯有錯誤者，不包括漏未斟酌證據及認定事實錯誤之情形
    在內（最高法院六十年台再字第一七○號、五十七年台上字第一○九一號、六十
    三年台上字第八八○號判例司法院大法官會議釋字第一七七號解釋參照）。經查
    ，前訴訟程序第一審法院八十二年十一月二十四日勘驗筆錄記載「一、被告（即
    再審被告）訴訟代理人來院導往至現場，原告（即再審原告）訴訟代理人亦在場
    ，會同紡織鑑定人員就砂布加以勘測，八十一年八月三十日出廠原紗。二、被告
    稱向年興公司調來的與原告公司提供給被告公司製作有瑕疵，係同一時期（原記
    載「批」，經更改為「時期」）紗料。三、原告稱本件貨款是八十一年十一月，
    然八月份紗布僅供參考。當場在被告織布機織一塊布，經原告調整織布機再織一
    塊布交由鑑定人員取回檢驗。」（見八十二年度訴字第二三九六號卷四○頁反面
    ），依該筆錄所載，再審原告未主張再審被告提出之原紗，與其出售予再審被告
    之原紗，非屬同一批，再審被告亦未自認，該二批紗非屬同一批，再審判決認「
    再審原告主張其於第一審法院勘驗時，已陳明再審被告提出之紗非屬同一時期，
    且非同一批云云，純屬子虛烏有，顛倒是非。」，即不能認與卷證資料矛盾，況
    就令有誤，亦無適用法規顯有錯誤之情形。又再審原告主張其於八十五年七月六
    日勘驗時，已表明八十二年十一月二十四日原第一審法院勘驗時之原紗包裝紙箱
    所載製造日期為八十一年八月三十日，八十五年七月六日勘驗時，再審被告提出
    之原紗包裝紙所載製造日期已變更為同年月十五日，顯非同一紙箱，原確定判決
    漏未斟酌該勘驗筆錄，再審判決竟認八十一年八月十五日製造之紗，亦同屬再審
    原告主張之八十一年八月份之紗云云，縱認為真實，此為漏未斟酌證據及認定事
    實錯誤之情形，與適用法規顯有錯誤之再審要件尚有不符。再民法第三百六十五
    條第一項規定減少價金請求權，於物之交付後六個月間，不行使而消滅，此除斥
    期間有無逾期，是否為法院應依職權調查之事項，法無明文規定，亦尚無現存之
    判例解釋可據，為再審原告所不爭。再審判決認再審原告未為已逾除斥期間之抗
    辯，原確定判決未及審酌，非適用法規顯有錯誤，乃再審判決法院對該規定所表
    示之法律上意見，揆諸首揭說明，不能認有適用法規顯有錯誤情事。
四、綜上所述，再審原告依民事訴訟法第四百九十六條第一項第一款規定提起本件再
    審之訴，為無理由，應予駁回。
五、再審原告其餘主張及舉證，核與判決結果不生影響，爰不逐一論究，併此明。
六、據上論結，本件再審之訴為無理由。依民事訴訟法第七十八條，判決如主文。
中      華      民      國    八十九    年      九      月     十三     日
                                臺灣高等法院民事第五庭
                                    審判長法  官  黃  熙  嫣
                                          法  官  鄭  傑  夫
                                          法  官  蔡  芳  齡
右正本係照原本作成。
不得上訴。
中      華      民      國    八十九    年      九      月     二十     日
                                          書記官  蔡  錦  輝


司法院資訊處製作；財團法人民間司法改革基金會備份。
